【裁判字號】    89,台上,4310
【裁判日期】    890720
【裁判案由】    過失致人於死
【裁判全文】
最高法院刑事判決                              八十九年度台上字第四三一○號
    上  訴  人  甲○○
右上訴人因過失致人於死案件，不服台灣高等法院中華民國八十八年十一月二十四日
第二審更審判決（八十八年度重上更(五)字第一○二號，起訴案號：台灣桃園地方法院
檢察署八十二年度偵字第二六二○號），提起上訴，本院判決如左：
    主  文
上訴駁回。
    理  由
按刑事訴訟法第三百七十七條規定，上訴於第三審法院，非以判決違背法令為理由，
不得為之。是提起第三審上訴，應以原判決違背法令為理由，係屬法定要件。如果上
訴理由狀並未依據卷內訴訟資料，具體指摘原判決不適用何種法則或如何適用不當，
或所指摘原判決違法情事，顯與法律規定得為第三審上訴理由之違法情形，不相適合
時，均應認其上訴為違背法律上之程式，予以駁回。本件上訴人甲○○上訴意旨略稱
：(一)據台灣電力公司台北西區營業處函覆原審法院謂，桃園縣龜山鄉○○路○段四九
二之十五號，該公司於民國八十一年十月五日案發當日派員檢驗，因施工不合格，乃
未送電，而同段四九二之十六號則尚未報竣工，故當日並未派員前往檢驗送電，遲至
同年十月二十日始檢驗核准送電於四九二之十六號一樓，另同年十月二十四日檢驗核
准送電於四九二之十五號一樓。而案發後，經檢察官勘驗現場結果，並可證明尚未送
電。又本件現場係供工廠使用，並無住民遷入設籍，是依現場情形，被害人江有能應
無因配電箱內有漏電致被電擊之可能，且既未供電，即無所謂防止電能引起之危害為
必要安全衛生設備之問題。(二)據台灣高等法院檢察署法醫鑑定書所載，死者生前患有
心肌肥大，心肌缺氧合併心肺循環功能不足等症，終因急性心肺循環功能衰竭致死，
死者係生前患病而死，其死亡與電殛無關。而長庚醫院醫師亦證稱，死者從外表看，
並無明顯電擊傷痕。該醫院檢送之死者病歷資料表亦記載，死者於八十一年十月五日
上午十一時五十分許送長庚醫院急診，急救至同日下午二時三十分始不治死亡，倘死
者係受電殛，應係立即身亡，豈有倖存延後死亡之理。(三)國立台灣大學附設醫院函覆
原審雖謂，即使電流微弱，仍可能造成呼吸或心跳之停止，心肌肥大症病患確有可能
因微弱之交流電流進入雙手致心室不整而死亡云云，惟該醫院使用「可能」「有可能
」「不一定」等語，並未能證明死者受弱電流而死，原審採為判決基礎，乃無限擴張
條件說而棄相當因果說於不顧。(四)原判決依據上訴人於警訊所稱，上訴人於案發前至
案發地點關閉總電源之開關，及案發時用木棍將死者與開關箱分開等情，推論死者受
電殛而亡，殊不知上開情事，本為職業上之基本動作與本能反應，原判決此項推論，
難謂無羅織附會之處等語。
惟查本件原判決依憑被害人之父江新居之指訴、上訴人在警訊及偵查中之供詞、勘驗
筆錄、相驗屍體證明書、現場照片、國立台灣大學醫學院附設醫院八十八年七月五日
（八八）校附醫祕字第一三二五四號函暨長庚紀念醫院八十一年十月五日被害人之病
歷摘要所載「ｅｌｅｃｔｒｉｃ  ｓｈｏｃｋ（即疑似電殛）」等證據，認定上訴人
於八十一年六月間，向楊進雄承攬桃園縣龜山鄉○○路○段四九二之一五、一六號一
、二樓廠房內，動力配電工程之工作，為事業主，亦為從事業務之人，於八十一年十
月五日上午九時許，上訴人偕當天所僱用之勞工江有能，前往上址配合電力公司人員
查驗該四九二之一五號用戶增設三相二二○伏電錶有關設備，但因其配電箱內有上方
之四九二之一六號用戶配電箱之配電錶路穿過而不合格。上訴人遂與勞工江有能決議
，欲拉出四九六之一六號用戶配電線路，而上訴人本應注意使勞工從事低壓電路檢點
、修理等活線作業時，應有符合標準之必要安全衛生設備，使該作業勞工戴用絕緣用
防護具或使用活線作業用具，以防止危險之發生，而依當時情形又無不能注意之情事
，竟疏未注意使勞工江有能戴用絕緣用防護具，即任其用手持萬能鉗夾住四九二之一
六號用戶配電箱底，致江有能因電流經其雙手進入體內，流經心臟而發生休克，經送
醫救治，延至同日下午二時三十分不治死亡（另犯勞工安全衛生法第三十二條第一項
第二款部分已判決確定）等情，因而撤銷第一審不當之科刑判決，改判依想像競合犯
關係，仍從一重論處上訴人從事業務之人，因業務上之過失致人於死罪刑，已明其
所憑之證據及認定之理由，從形式上觀察，並無判決違背法令之情形存在。而原判決
綜合檢察官勘驗現場時，發現事故現場之配電箱，最下面長方形配電箱內之電有漏電
跡象，因電壓不穩時有時無，且電壓非常輕微，用驗筆可以驗出漏電跡象等情，及上
訴人於警訊供稱：……其聽到江有能的叫聲，立即跑到現場就看到江有能兩手都在電
源開關處遭電擊，立即用木棍將江有能和電源分開，以人工呼吸及心臟按摩急救等語
（見相驗卷第五頁反面）；暨於檢察官相驗時供稱：因為其承包四九二之一五號之電
源裝配工程電力公司認為不合格，便與江有能至該處研究如何改，研究好如何修改後
便決定馬上動工，因為該處有通電，便下去地下室二樓要關掉總電源以便動工，結果
其才走到地下一樓就聽到江有能的叫聲，該處電源為二百二十伏特等語（見相驗卷第
十一頁正反面），認定台灣電力公司台北西區營業處雖函覆，案發時桃園縣龜山鄉○
○路○段四九二之十五、十六號均尚未送電，但不足作為有利上訴人之證據，該四九
二之十六號，應已先由業主另行僱工完成接線工作私自接電。並以台灣高等法院檢察
署法醫中心解剖鑑定結果，雖謂死者生前患有心肌肥大、心肌缺氧合併心肺循環功能
不足，終因急性心肺循環功能衰竭致死云云，然參酌國立台灣大學醫學院附設醫院八
十八年七月五日（八八）校附醫祕字第一三二五四號函所載，經由雙手進入人體之交
流電，即使電流微弱，仍可能造成呼吸或心跳之停止，此種情形在任何人體均可能產
生，因此，心肌肥大病患確有可能因微弱之交流電電流進入雙手而致心臟之心室不整
脈（俗稱心臟麻痺）而死亡，且低弱電流致命者，卻不一定可見入口或出口處之灼傷
等語，並參酌上訴人在偵查中曾供述：其目擊江有能雙手放在電源之開關箱裡，表情
很痛苦，其趕緊用地上之乾木棍將江有能撬開，再施以人工呼吸及心臟按摩後送醫等
語，因而據以認定被害人當時顯遭電殛，並據以認定被害人遭電殛而死亡，與上訴人
應注意能注意而疏於注意遵守勞工安全衛生法第五條第一項第三款之規定，有相當因
果關係。原判決上述認定，乃其採證認事職權之適法行使，要難任意指摘為採證違背
證據法則或經驗法則。上訴意旨，並未依據卷內訴訟資料，具體指摘原判決究不適用
何種法則或如何適用不當，核與法律規定得為第三審上訴理由之違法情形不相適合，
其上訴為違背法律上之程式，應予駁回。
據上論結，應依刑事訴訟法第三百九十五條前段，判決如主文。
中      華      民      國    八十九    年      七      月     二十     日
                              最高法院刑事第十一庭
                                  審判長法官  莊  登  照
                                        法官  洪  明  輝
                                        法官  蔡  清  遊
                                        法官  黃  一  鑫
                                        法官  林  秀  夫
      右正本證明與原本無異
                                              書  記  官
中      華      民      國    八十九    年      七      月    二十八    日


司法院資訊處製作；財團法人民間司法改革基金會備份。
